臺灣高雄地方法院民事裁定
111年度補字第922號

原      告  葳閣企業有限公司

法定代理人  謝琬琳  


被      告  台灣中油股份有限公司

法定代理人  李順欽  
上列當事人間返還保固保證金等事件，本院裁定如下：
    主  文
本件移送臺灣橋頭地方法院。
    理  由
一、按訴訟之全部或一部，法院認為無管轄權者，依原告聲請或
    依職權以裁定移送其管轄法院，民事訴訟法第28條第1 項定
    有明文。次按，對於私法人或其他得為訴訟當事人之團體之
    訴訟，由其主事務所或主營業所所在地之法院管轄；當事人
    就關於一定法律關係而生之訴訟，得以合意定第一審管轄法
    院，惟於民事訴訟法定有專屬管轄之訴訟，不適用之，同法
    第2條第2項、24條第1 項、第26條之規定亦有明定。是以，
    關於合意管轄之規定，除專屬管轄外，得排斥其他審判籍而
    優先適用，當事人及法院均應受其拘束，當事人間經合意定
    管轄法院後，即由該合意管轄之法院取得管轄權，除當事人
    不以該合意管轄為抗辯，並為本案之言詞辯論外，其他法院
    就該合意管轄之事項即喪失管轄權。又所謂「由一定法律關
    係而生之訴訟」，係指該法律關係本身；或由該法律關係而
    生之各種權利義務關係而言。
二、本件原告起訴主張被告之主辦單位即採購處南部採購中心前
    公開招標「CFU工廠E-1319A板式換熱器（MAKER：Alfa Lava
    l）」勞務及採購案（下稱系爭採購案），由原告得標且履
    約完畢，並依約提出國泰世華商業銀行左營分行面額新臺幣
    54萬元之定期存款存單（下稱系爭存單）設定權利質權予被
    告，而依被告之國內器材採購契約條款（下稱系爭採購契約
    條款）第13條第1項約定，系爭採購案之保固期已屆滿，則
    系爭存單作為保固保證金所擔保之債權已消滅，爰訴請確認
    被告對系爭存單之質權不存在，被告應將系爭存單解除質權
    設定後返還予原告等語，核屬因系爭採購案採購契約之法律
    關係涉訟。查本件非專屬管轄訴訟，被告與其採購處南部採
    購中心所在地均位於高雄市○○區○○路0號，而依原告所提系
    爭採購契約條款第18條第6項約定，兩造間就本件採購契約
    所生爭議，已合意以契約所列被告主辦單位所在地之地方法
    院即臺灣橋頭地方法院為第一審管轄法院，揆諸前揭說明，
    兩造自應同受拘束。是本件應由臺灣橋頭地方法院管轄，原
    告向無管轄權之本院起訴顯係違誤，爰依職權將本件移送於
    該管轄法院。
三、據上，裁定如主文。
中　　華　　民　　國　　111 　年　　8 　　月　　30　　日
                  民事審查庭  法　官　洪培睿
正本係照原本作成。
本裁定得抗告，如有不服，應於裁定送達後10日內向本院提出抗
告狀，並應繳納抗告裁判費新臺幣1,000元。
中　　華　　民　　國　　111 　年　　8 　　月　　30　　日
                              書記官　吳國榮